台灣基隆地方法院刑事判決　　　　　　　　　　　　　　　九十年度自字第六四號
　　自　訴　人　乙○○
　　被　　　告　甲○○
右列被告因侵占案件，經自訴人提起自訴，本院判決如左：
    主      文
甲○○無罪。
    理      由
一、自訴意旨略以：被告甲○○於民國九十年六月二十八日，在台北縣汐止市○○街
    十一號，向自訴人乙○○租用５Ｂ─６６０號營業小客車，以供其營業之用。雙
    方約定自同年六月起，每月二十八日前，應繳納金額新台幣（下同）一萬元，至
    九十一年四月二十八日為止。詎被告意圖為自己不法之所有，自交車後，均未履
    行合約；九十年十月十二日，自訴人通知被告解約，請求返還車輛，被告均置之
    不理並逃逸無蹤，因認被告涉有刑法第三百三十五條之侵占罪嫌云云。
二、自訴人認為被告涉有前述犯行，係提出契約書及存證信函各一紙為證；訊據被告
    堅決否認其有被訴之犯行，辯稱：當時，雙方約定十萬元，其已付自訴人三萬餘
    元；嗣因該車常要修理，賺錢不易，致其一時無法繳款，向自訴人請求延期，未
    獲答應，才因心虛而躲避；九十一年一月初，其母因車禍去世後，其更無法付款
    ，故其已在九十一年二月一日，將車交還自訴人，並還清十三萬元。
三、按犯罪事實應依證據認定之，無證據不得推定其犯罪事實，刑事訴訟法第一百五
    十四條定有明文。何況，自訴人、告訴人或被害人與被告之利益相反，其指述係
    以使被告受有罪判決為其主要目的，自不得僅以其指述而為有罪判決之唯一證據
    。其次，在證據法則上，補強證據必須補強待證事實，至任何人均無可置疑之地
    步，亦即必須符合「超越合理懷疑原則」，始得據以論罪；其尚有疑者，利益應
    歸被告，依「罪疑利益歸被告原則」，仍應為有利被告事實之認定。申言之，當
    證據資料尚有對被告有利之存疑時，如無法依客觀方法排除此項合理之可疑，則
    依罪疑利益歸被告原則，不得僅以此項證據資料作為有罪判決之依據。再者，認
    定被告有罪之事實應憑證據；如未能發現相當之證據，或證據不足以證明，自不
能以推測或擬制之方法，以為裁判之基礎；且認定事實所憑之證據，其為訴訟上
    之證明，須達於通常一般人均不致有所懷疑，而得確信其為事實之程度者，始得
    據為有罪之認定；倘其證明尚未達到此一程度，而有合理之懷疑存在時，尚難為
    有罪之認定基礎；苟積極證據不足為不利於被告事實之認定時，即應為有利於被
    告之認定，更不必有何有利之證據；亦即如無確切之積極證據，足以證明犯罪事
    實，即令被告不能為有利之反證，亦不能遽論以罪責，此亦為刑事司法實務向來
    之見解（最高法院三十年上字第八一六號、四十年台上八六號、七十年台上字第
    二三六八號、七十六年台上字第四九八六號判決參照）。徵諸被告既無自證己罪
    之義務，更無自證無罪之義務，此乃當然之法理。
四、經查：自訴人自承在交車後，被告有回來修車（九十年十一月十九日訊問筆錄）
    ，並支付修車費三萬餘元；當時，被告有向其請求延期付款；被告之母確在年初
    過世；目前，被告已將車輛交還，並清償全部欠款約十三萬餘元等語（九十一年
    三月十一日審判筆錄），核與被告所辯內容相符，足見被告所辯各節屬實，並非
    編造。設被告意在侵占，在取得該車之後，應已逃之夭夭，豈會將車牽回自訴人
    處修理並支付修車費？對自訴人之催告置之不理即可，又豈會請求延期付款？準
    此，可見被告確因經濟不景氣而收入不佳，致無法如期付款無訛。被告不具侵占
    之故意，已然可見。由此，亦可見被告辯稱其心虛而逃避，並非虛構，自不能以
    其不理會存證信函前後數月，即遽而推定其有侵占之犯行。何況，被告已將該車
    交還，並清償欠款十三萬餘元，已如前述，益徵此係民事糾紛，無涉侵占之犯行
    。此外，復查無其他積極證據足以證明被告確有被訴之犯行，揆諸前開規定，不
    能證明被告犯罪，自應為其無罪之諭知。
五、據上論結，應依刑事訴訟法第三百四十三條、第三百零一條第一項判決如主文。
中      華      民      國    九十一    年      三      月    二十七    日
                                    台灣基隆地方法院刑事庭
                                        法  官  陳  志  祥
右正本證明與原本無異
如不服本判決，應於收受送達後十日內，向本院提出上訴狀，敘述上訴之理由，上訴
於台灣高等法院，並應按他造當事人之人數附具繕本。
中      華      民      國    九十一    年      四      月        二    日
                    書記官  陸  清  敏
